臺灣高雄地方法院民事裁定
108年度消債更字第322號
聲  請  人  林國慶  
0000000000000000

代  理  人  賴俊佑律師
上列當事人因消費者債務清理事件聲請更生，本院裁定如下：
    主  文
聲請人林國慶自中華民國一百零九年二月二十五日下午四時起開
始更生程序。
命司法事務官進行本件更生程序。
    理  由
一、聲請意旨略以：伊無力清償債務，曾依中華民國銀行公會會
    員辦理消費金融案件無擔保債務協商機制請求共同協商債務
    方案成立，約定自民國96年1月起，分120期，年利率4％，每
    月清償新臺幣（下同）20,497元，然勉為償還數期後仍不得
    已毀諾，因聲請人有不能清償債務或有不能清償之虞，復未
    經法院裁定開始清算程序或宣告破產，爰聲請更生等語。
二、按債務人不能清償債務或有不能清償之虞者，得依本條例所
    定更生或清算程序，清理其債務。債務人無擔保或無優先權
    之債務總額未逾12,000,000元者，於法院裁定開始清算程序
    或宣告破產前，得向法院聲請更生。法院開始更生程序之裁
    定，應載明其年、月、日、時，並即時發生效力。法院裁定
    開始更生或清算程序後，得命司法事務官進行更生或清算程
    序，必要時得選任律師、會計師或其他適當之自然人或法人
    一人為監督人或管理人。消費者債務清理條例（下稱消債條
    例）第3條、第42條第1項、第45條第1項及第16條第1項分別
    定有明文。
三、經查：
  ㈠聲請人於96年間協商成立後，繳納數期即未行繳款，最大債
    權銀行安泰銀行於97年3月10日報送毀諾（見卷第69頁安泰
    銀行陳報狀暨協議書等），而聲請人稱毀諾時因工作業績及
    投資不順利致收入驟減，無力再繳納協商款等語（見卷第1
    頁反面），債權人安泰銀行則未提出聲請人申請上開協商時
    曾提出之收入等相關證明，本院乃依職權函調財政部高雄國
    稅局綜合所得稅核定通知書，聲請人於97年度申報所得總額
    為717,967元，並扶養3名子女（分別為84年、88年及95年生
    ，見卷第82頁），若以聲請人斯時每月收入為59,831元（計
    算式：717,967÷12＝59,831，本件均係採四捨五入計算），
    扣除當年個人必要生活費用及扶養費用依衛福部社會司所公
    告97年高雄市最低生活費標準10,991元後，僅餘15,867元（
    計算式：59,831－10,991×4＝15,867），顯已無法負擔每月20
    ,497元之還款金額，難以期待聲請人依約履行，應屬不可歸
    責於聲請人之事由致不能履約，並無違常。是聲請人主張其
    於與債權銀行達成前開協商結論後，已因不可歸責於己之事
    由致履行顯有重大困難，尚屬可信。
  ㈡次查，聲請人於106年及107年度申報所得分別為16,572元、1
    0,502元，惟其自陳聲請更生前2年內有薪資所得共584,212
    元，名下無財產，勞工保險自108年1月7日起投保於安聯人
    壽保險股份有限公司，投保薪資為25,200元，另有台灣人壽
    保單現金價值4,648元，安聯人壽保單則無解約金。又聲請
    人於107年間任職信律保險經紀人有限公司，自108年1月起
    任職安聯人壽保險股份有限公司，而據信律保險經紀人公司
    函覆聲請人於107年1月至10月共領取執行業務所得118,883
    元，再據安聯人壽保險公司函覆聲請人於108年3月至9月之
    本薪均為22,600元、每月伙食津貼2,400元，另有個人銷售
    獎金共107,490元、月產能獎金共45,226元、季通算獎金2,6
    97元、業務競賽獎勵共3,800元及佳節獎金2,000元，依此計
    算平均每月收入為47,911元【計算式：22,600＋2,400＋（107
    ,490＋45,226＋2,697＋3,800）÷7＋2,000÷12＝47,911】，未領
    取社會局補助等情，此有債權人清冊（卷第4至5頁）、財產
    及收入狀況說明書（卷第6頁）、財團法人金融聯合徵信中
    心前置協商專用債權人清冊（卷第8至9頁）、財政部高雄國
    稅局106年及107年度綜合所得稅各類所得資料清單及總歸戶
    財產查詢清單（卷第10至12頁）、勞工保險被保險人投保資
    料表（卷第13頁）、安聯人壽保險股份有限公司函（卷第32
    頁）、所得明細表（卷第33頁、第66頁）、台灣人壽保險股
    份有限公司函（卷第34至35頁）、戶籍謄本（卷第42頁）、
    商業保險投保資料查詢結果表（卷第43頁）、信用報告（卷
    第48頁）、存摺（卷第49至54頁）、高雄市政府社會局社會
    福利資訊料查詢表（卷第62至64頁）等在卷可參。則在查無
    聲請人有其他收入來源之情形下，佐以安聯人壽保險公司已
    提出其所得資料，是本院認以上開7個月之總收入計算平均
    月收入應能反映其現收入水準，而以每月47,911元作為核算
    聲請人現在償債能力之基礎，堪認妥適。
  ㈢至支出部分，聲請人原於財產及收入狀況說明書列計扶養子
    女林禹辰，嗣表示不主張扶養（見卷第40頁調查筆錄、第45
    頁陳報狀），至聲請人個人日常必要支出部分，聲請人陳稱
    租屋居住，每月房租7,500元（含水電費並與配偶平均分攤
    ），未領取租金補助，此有房屋租賃契約書及高雄市政府都
    市發展局函在卷可稽（卷第44頁、第67頁）。按債務人必要
    生活費用，以最近一年衛生福利部或直轄市政府所公告當地
    區每人每月最低生活費一點二倍定之，消債條例第64條之2
    第1項定有明文。本院參酌衛福部社會司所公告109年度高雄
    市最低生活費標準為13,099元。又該最低生活費用之標準，
    係照當地最近1年平均每人消費支出60％，依其基準之家庭收
    支調查報告調查表格式所示有關經常性支出之調查項目，其
    原即包括利息支出、食品、衣著、房租及水費、電費、醫療
    保健、交通、娛樂、教育等基本生活需求。本院認在聲請人
    並無特殊需求，應以此最低生活費之1.2倍即15,719元認係
    其個人必要生活費用。
  ㈣綜上所述，以聲請人現每月收入47,911元為其償債能力基準
    ，扣除個人必要生活費15,719元後，餘32,192元，而聲請人
    目前負債總額為4,595,884元（參聯徵中心債權人清冊，包
    含：台北富邦銀行、國泰世華銀行、兆豐銀行、新光銀行、
    遠東銀行、永豐銀行、凱基銀行、台新銀行、安泰銀行、中
    國信託銀行、台新資產公司），扣除台灣人壽保單現金價值
    4,648元，以聲請人每月所餘按月攤還結果，需約12年【計
    算式：（4,595,884－4,648）÷32,192÷12＝11.9】始能清償完
    畢，應認其已不能清償債務。此外，聲請人無擔保或無優先
    權之債務總額未逾12,000,000元，且無消債條例第6條第3項
    、第8條或第46條各款所定駁回更生聲請之事由存在，則聲
    請人聲請更生為有理由，應予准許，爰命司法事務官進行本
    件更生程序。
四、依消債條例第11條第1項、第45條第1項，裁定如主文。
中　　華　　民　　國　　109 　年　　2 　　月　　25　　日
                  民事庭　法　　官　賴寶合
以上正本係照原本作成。
本裁定不得抗告。
中　　華　　民　　國　　109 　年　　2 　　月　　25　　日
                          書記官  胡美儀